【裁判字號】    95,台上,557
【裁判日期】    950126
【裁判案由】    偽造文書
【裁判全文】
最高法院刑事判決              九十五年度台上字第五五七號
    上  訴  人  甲○○
                        路30.
上列上訴人因偽造文書案件，不服台灣高等法院高雄分院中華民
國九十四年十月二十八日第二審更審判決（九十四年度重上更(三)
字第三三號，起訴案號：台灣高雄地方法院檢察署八十六年度偵
字第一八六八四、一六八五二、一六二三八號），提起上訴，本
院判決如下：
    主  文
上訴駁回。
    理  由
按刑事訴訟法第三百七十七條規定，上訴於第三審法院，非以判
決違背法令為理由，不得為之。是提起第三審上訴，應以原判決
違背法令為理由，係屬法定要件。如果上訴理由狀並未依據卷內
訴訟資料，具體指摘原判決不適用何種法則或如何適用不當，或
所指摘原判決違法情事，顯與法律規定得為第三審上訴理由之違
法情形，不相適合時，均應認其上訴為違背法律上之程式，予以
駁回。本件原審經審理結果，認為上訴人甲○○行使偽造私文書
犯行明確，因而撤銷第一審關於上訴人部分科刑之判決，改判依
想像競合犯、牽連犯，從一重仍論處上訴人共同連續行使偽造私
文書，足以生損害於他人罪刑，已詳敘其調查、取捨證據之結果
及憑以認定犯罪事實之心證理由。並就上訴人否認之供詞及其所
辯各語認非可採，予以論述。原判決於理由內已依憑上訴人及已
判決確定之吳曾錦於偵、審中坦認之供詞，證人莊敏男、吳連勝
、郭登勝、黃秋鳳於第一審及原審此次更審審理時之證詞，乃綜
合判斷，認原判決附表一編號1至6所示互助會之召集係上訴人與
乃妻吳曾錦經營「宏昇超商」所需，上訴人既擔任各該互助會（
即合會）會首，並有主持開標、收取會款之行為。其中該附表編
號1至5之互助會，且以上訴人名義各兼會員乙會，編號1、5之互
助會，上訴人復冒用「曾福三」名義各參加乙會，而就上訴人否
認參與各該互助會運作之辯詞，予以摒棄不採。並說明上訴人於
上開互助會既列名為會首，且與吳曾錦分擔部分主持開標及收取
會款事宜，渠等因經營「宏昇超商」資力不足，始有召集本件互
助會以濟急之舉，上訴人就乃妻吳曾錦冒標會款行為，顯係知情
並參與其事。原判決因之認渠等就本件偽造標單詐取會款犯行，
有共同犯意聯絡及行為分擔，為共同正犯，要無違誤。而上開互
助會其中縱有部分係由吳曾錦主持開標，基於共同正犯應於合同
犯意聯絡範圍內，就其他共犯之行為全部負其責任之法理，上訴
人對之亦不能解免其責。至渠夫妻二人對之事先如何謀議及各次
冒標會款時，如何分擔實施等犯罪細節，因於上訴人本件罪責之
成立並無影響，原審對之未加調查，要無證據調查職責未盡之違
法。而依上述共同正犯應於合同犯意聯絡範圍內，就其他共犯之
行為全部負其責任之法理，吳曾錦於偵、審中坦認犯行之供述及
證人林徐淑美、徐吳翠娥之供證，雖未指上訴人有冒標會款情事
，原判決引為上訴人犯罪論據之一，亦不能認有何證據上理由矛
盾之違誤。而原判決理由所謂「合會會單上各次得標人及標息之
記載，係於每次開標後，由會員透過會首或其他會員提供之資料
而為記錄，非為預計日後將因有冒標會款情事涉訟，而先為不實
之記載，應認該合會會單上之記載可信」等語，乃係就一般民間
互助會之情形而論。原判決理由緊接其後，說明其附表一編號 4
所示互助會會單記載「阿燕」標息為新台幣（下同）一萬元，與
郭陳絹江之供述不符，經對照該會單所載其他標息均在一八００
元至二六００元間，乃認應以郭陳絹江之供述，較符事實，可以
採信，此屬事實審採證認事職權之行使，既無悖於經驗及論理法
則，亦與上開關於一般互助會會單記載情形之論敘，尚無理由矛
盾之違法可指。又原判決理由謂郭陳絹江以「阿燕」之名參加附
表一編號1、4所示之互助會，遭上訴人分別於民國八十五年十月
二日以標息二０００元、八十六年一月十日以標息二九００元冒
標乙節，業經郭陳絹江於第一審、原審分別陳稱在卷，此與原判
決附表二編號6 所為上訴人就該互助會於八十五年十月二日，係
以二二００元冒標之記載固有不符，然觀諸原判決上開理由於援
引郭陳絹江之供述時，已載明該次冒標金額為二二００元，並敘
明應以郭陳絹江之供述為可採，足見上開理由所稱該次互助會係
遭上訴人以二０００元標息冒標一語，顯屬文字之一時誤載，此
於事實之認定及判決本旨既不生影響，要不能執之指原判決有理
由矛盾之違法。而原判決於理由內以上訴人否認犯行，就遭冒標
及詐取會款之被害人未全數賠償，無悔改意思，乃認檢察官上訴
意旨指摘一審判決就上訴人所為緩刑宣告不適當，為有理由，已
詳予說明對上訴人不應為緩刑宣告之理由。且刑罰之量定與緩刑
宣告與否，係屬兩事，要不能以量刑較輕者，未宣告緩刑，即指
原審關於緩刑宣告與否職權之運用，有濫用情形，而指原判決有
不適用法則之違法。是上訴意旨以上情指摘原判決違背法令，核
與法律規定得為第三審上訴理由之違法情形，不相適合。而其餘
上訴意旨，則係就屬原審採證認事職權之適法行使及原判決已說
明事項，徒憑自己見解，任意指為違法，均不能認係適法之第三
審上訴理由。依上揭說明，其上訴違背法律上之程式，應予駁回
。至原判決認上訴人牽連犯詐欺取財罪部分，屬刑事訴訟法第三
百七十六條第四款不得上訴第三審之案件，其行使偽造私文書之
重罪部分上訴既不合法，而應從程式上駁回，則該輕罪部分，已
無從附麗，應併予駁回。且上訴人之上訴既不合法，而應從程式
上予以駁回，所為緩刑宣告之聲請，即無從審酌，均併此敘明。
據上論結，應依刑事訴訟法第三百九十五條前段，判決如主文。
中    華    民    國  九十五  年    一    月  二十六  日
                      最高法院刑事第八庭
                          審判長法官  張  淳  淙
                                法官  張  春  福
                                法官  呂  丹  玉
                                法官  洪  昌  宏
                                法官  蔡  彩  貞
      本件正本證明與原本無異
                                      書  記  官
中    華    民    國  九十五  年    二    月    七    日
                                                     Ｒ


司法院資訊處製作；財團法人民間司法改革基金會備份。
